臺灣嘉義地方法院民事裁定
110年度事聲字第8號 
異  議  人  
即債 務 人  吳智憲

異  議  人  
即債 權 人  吳昭誼
相  對  人  
即債 權 人  良京實業股份有限公司

法定代理人  平川秀一郎



上列異議人與相對人間更生執行事件，異議人對於本院司法事務
官民國110年3月30日所為109年度司執消債更字第42號裁定聲明
異議，本院裁定如下：
    主  文
異議人即債務人吳智憲及異議人即債權人吳昭誼之異議均駁回。
    理  由
一、按關於更生或清算之程序，除本條例別有規定外，準用民事
    訴訟法之規定，消費者債務清理條例第15條定有明文。次按
    司法事務官處理事件所為之處分，與法院所為者有同一之效
    力。當事人對於司法事務官處理事件所為之終局處分，得於
    處分送達後10日之不變期間內，以書狀向司法事務官提出異
    議。司法事務官認前項異議有理由時，應另為適當之處分；
    認異議為無理由者，應送請法院裁定之。法院認第一項之異
    議為有理由時，應為適當之裁定；認異議為無理由者，應以
    裁定駁回之。民事訴訟法第240條之3、第240之4條亦分別定
    有明文。查本院司法事務官於民國110年3月30日以109年度
    司執消債更字第42號裁定剔除異議人即債權人吳昭誼（下稱
    債權人吳昭誼）新臺幣（下同）180萬元之債權，異議人即
    債務人吳智憲（下稱債務人吳智憲）、債權人吳昭誼均於收
    受該裁定送達後10日內具狀聲明異議，司法事務官認其異議
    無理由而送請本院裁定，經核與上開規定相合，先予敘明。
二、本件異議意旨略以：
  ㈠債務人吳智憲略以：債權人吳昭誼係以房屋借款方式協助債
    務人吳智憲處理債務及清償生活日常支出，就有優先還款方
    案之銀行先行處理債務，原裁定認台北富邦銀行與新光銀行
    收據之還款日期早於債權人吳昭誼之借款與債務人吳智憲之
    日期，然此係債務人吳智憲先以自己之保單借款清償上開銀
    行債務，再於108年5月2日清償保單借款之債務，故債權人
    吳昭誼近日將對債務人吳智憲之債權聲請支付命令等語。　
　㈡債權人吳昭誼略以：債權人吳昭誼與債務人吳智憲於104年11
    月6日簽訂借據，將債權人吳昭誼於104年11月5日以其名下
    所有房屋及土地向台新國際商業銀行（下稱台新銀行）申請
    房屋抵押貸款150萬元及信用貸款30萬元，共180萬元借與債
    務人吳智憲先行清償債務。雖上開貸款款項於104年11月6日
    撥款至債權人吳昭誼帳戶內，然於雙方簽立上開借據後，債
    權人吳昭誼即將帳戶存摺、提款卡及其密碼均交由債務人吳
    智憲保管使用，該帳戶於108年3月止才返還給債權人吳昭誼
    ，且該房屋抵押貸款之保證人為債務人吳智憲之配偶，故債
    務人吳智憲與債權人吳昭誼間之借貸關係確實存在。債務人
    吳智憲於104年5月時遭強制執行扣薪，而花旗銀行、台新銀
    行、台北富邦銀行因提供優惠清償方案，惟有限定清償期限
    ，因此債務人吳智憲先向三商美邦人壽保險股份有限公司（
    下稱三商美邦人壽）申請保單借款及向朋友借貸，用以清償
    優惠清償方案。又債務人吳智憲之帳戶被詐騙集團利用，鈞
    院以104年度易字第709號刑事判決判處其幫助詐欺取財罪，
    處有期徒刑3月，如易科罰金須支付9萬元，是債務人吳智憲
    向債權人吳昭誼請求以房屋貸款180萬元處理其所有債務及
    繳納罰金。債務人吳智憲以該貸款金額陸續清償三商美邦人
    壽保單借款136,294元、岳父郭洲瑯15萬元、9萬元罰金、臺
    灣銀行28,192元、花旗銀行130,000元，其他差距約30幾萬
    元為清償私人借貸，當時債務尚包含債權人良京實業股份有
    限公司約90幾萬元，惟因協商不成立而未清償。基上，債權
    人吳昭誼對債務人吳智憲之債權為真實，並提出債務人吳智
    憲之聲明書，懇請鈞院認定債權人吳昭誼所申報之債權，以
    保障其債權得公平受償等語。
四、經查：
  ㈠債務人吳智憲前經本院以109年度消債更字第11號裁定自109
    年5月27日下午4時起開始更生程序，並由本院司法事務官以
    109年度司執消債更字第42號開始更生程序，經債權人陳報
    債權後，本院於109年11月26日公告債權表，嗣因相對人良
    京實業股份有限公司以異議人未提出債權存在之實體憑證，
    其債權不符合民法第474條消費借貸之構成要件向本院聲明
    異議，而經原裁定剔除債權表中關於債權人吳昭誼之債權等
    情，業經本院依職權調閱上開卷宗，核閱無訛。　　
  ㈡按法院依自由心證判斷事實之真偽，不得違背論理及經驗法
    則，民事訴訟法第222條第3項定有明文。又按當事人主張有
    利於己之事實，就其事實負舉證責任，民事訴訟法第277條
    定有明文，則按舉證責任分配之法理，主張積極事實者應就
    此積極事實負舉證之責；又稱消費借貸者謂當事人約定一方
    移轉金錢或其他代替物之所有權於他方，而他方以種類、品
    質、數量相同之物返還之契約，民法第474條定有明文；當
    事人主張有金錢借貸關係存在，須就其發生所須具備之特別
    要件即金錢之交付與借貸意思表示相互一致負舉證責任（最
    高法院92年度台上字第557號判決、臺灣高等法院98年度上
    易字第171號裁判同此見解）。從而，本件債務人吳智憲及
    債權人吳昭誼主張雙方間存有消費借貸關係，自應就彼等金
    錢之交付及借貸意思表示之合致負舉證之責。
  ㈢異議人2人主張雙方於104年11月6日簽訂借據，將債權人吳昭
    誼於104年11月5日以其名下所有房屋及土地向台新銀行申請
    房屋抵押貸款150萬元及信用貸款30萬元，共180萬元借與債
    務人吳智憲，該房屋抵押貸款之保證人為債務人吳智憲之配
    偶，並由債權人吳昭誼將上開貸款撥入之帳戶存摺、提款卡
    及其密碼均交由債務人吳智憲保管使用，故債務人吳智憲與
    債權人吳昭誼間確有借貸關係云云，然異議人2人提出之借
    據，縱能證明其等有借貸意思表示之合致，惟其提出之房屋
    抵押借款借據暨約定書、土地及建物登記第一類謄本、台新
    銀行信用貸款借據暨約定書、台新銀行繳息還本/繳費收據
    、債權人吳昭誼台新銀行存摺內頁及提款卡帳號等為證明資
    料，僅能證明債權人吳昭誼以其房地設定抵押權向台新銀行
    貸款，債務人吳智憲之配偶為保證人，及該借款帳戶有提款
    紀錄等情，難以證明債權人吳昭誼對債務人吳智憲有金錢交
    付之事實。　　　
　㈣異議人2人主張債權人吳昭誼向台新銀行貸款180萬元係為借
    與債務人吳智憲清償銀行債務，並於104年11月6日簽立借據
    後即將借款帳戶存摺、提款卡及其密碼均交由債務人吳智憲
    保管使用云云。然觀債權人吳昭誼所有台新銀行存摺內頁明
    細，於貸款180萬元撥入後，旋於104年11月6日提領15萬元
    、11月9日提領45萬元、11月10日提領15萬元、11月12日提
    領15萬元、11月17日提領3萬元、11月20日提領2萬元，合計
    於104年11月份提款95萬元，以此對照債權人吳昭誼提出債
    務人吳智憲之銀行還款收據顯示，於104年11月10日對臺灣
    銀行還款28,192元、於104年11月12日對花旗銀行還款130,0
    00元，共清償158,192元，兩者間金額相差懸殊，無法證明
    銀行還款之來源與上開貸款有關。異議人2人亦稱債務人吳
    智憲以該貸款金額清償三商美邦人壽保單借款136,294元，
    惟其提出三商美邦人壽繳款單及還款收據均載明還款日期為
    108年5月2日，而債權人吳昭誼陳述債務人吳智憲於108年3
    月已將前開借款帳戶返還，是債務人吳智憲是否以台新銀行
    之貸款償還三商美邦人壽保單借款，容有疑義。至債權人吳
    昭誼主張債務人吳智憲以該貸款金額清償岳父郭洲瑯15萬元
    及刑事判決易科罰金9萬元，惟郭洲瑯開具收據之日期為110
    年4月14日，難認係由該貸款支付清償債務人吳智憲對岳父
    郭洲瑯之債務；又上開易科罰金9萬元並未提出繳納證明，
    縱有繳納，如前所述，其金額仍差距甚多，且無以認定繳款
    來源與前開異議人2人間之借款有關。承上，異議人2人主張
    債務人吳智憲清償銀行債務、三商美邦人壽保單借款、對岳
    父郭洲瑯之債務、刑事判決易科罰金等還款來源為債權人吳
    昭誼向台新銀行貸款之款項，洵難可採。
五、綜上所述，原裁定因相對人良京實業股份有限公司之異議而
    剔除債權人吳昭誼之債權，認事用法並無違誤，異議意旨指
    摘原裁定不當，聲明廢棄，為無理由，應予駁回，爰裁定如
    主文。
中　　華　　民　　國　　110 　年　　5 　　月　　10　　日
                  民事第二庭法　官　陳威憲
以上正本係照原本作成。
如不服本裁定應於本裁定送達後10日內，以書狀向本院提出抗告
狀（須按對造人數提出繕本），並繳納抗告費新臺幣1,000元。
中　　華　　民　　國　　110 　年　　5 　　月　　11　　日
                            書記官  方瀅晴